臺灣士林地方法院刑事裁定　　　　　　　　　　　　　九十三年度聲判字第一五號
　　聲　請　人
　　即 告訴 人　己○○
　　被　　　告　甲○○
　　　　　　　　丙○○
　　　　　　　　丁○○○
　　　　　　　　戊○○
　　　　　　　　乙○○
右列聲請人因告訴被告等妨害自由等案件，不服臺灣高等法院檢察署檢察長駁回再議
之處分（九十三年度上聲議字第七六八號），聲請交付審判，本院裁定如左：
    主  文
聲請駁回。
    理  由
一、按告訴人不服上級法院檢察署檢察長或檢察總長認再議為無理由而駁回之處分者
    ，得於接受處分書後十日內委任律師提出理由狀，向該管第一審法院聲請交付審
    判。法院認為交付審判之聲請不合法或無理由者，應駁回之。刑事訴訟法第二百
    五十八條之一、第二百五十八條之三第二項前段，分別定有明文。
二、本件聲請人即告訴人己○○以被告等涉犯妨害自由等罪，向臺灣士林地方法院檢
    察署檢察官提出告訴，經該檢察署檢察官以九十二年度偵續字第八五號為不起訴
    處分後，聲請人不服，聲請再議亦經臺灣高等法院檢察署檢察長以再議為無理由
    而以九十三年度上聲議字第七六八號處分駁回再議，聲請人爰於收到該處分後，
    十日內即九十三年三月十八日委任律師向本院提起交付審判之聲請，有各該處分
    書、聲請書及送達證書在卷可憑，聲請交付審判之程序應無不合。
三、聲請交付審判意旨略以：
  (一)從時間上來說，臺灣高等法院檢察署（下稱高檢署）處理本案不無使人有過份「
    神速」，幾近「草率」之憾，因臺灣士林地方法院檢察署呈送本案之時間為九三
    年二月十八日而陳追主任檢察官完成本案處分書之時間則為同年月二十三日，從
    送卷到收案至檢閱六大本資料前後不到四、五天！這中間尚需扣除星期六、日兩
    個假期，計算其真正審核本案之時間，不到一天，寧不神速！另自顏書記官處理
    本案加以比較，其並不看卷，不寫處分書，僅是打打字，就打了「七天」！再進
    一步檢視一下，本案發生於九十年六月二十六日中午，雖非什麼重大案件，但起
    碼是有關人民人身自由財產之案件，卻一直拖到九十一年十二月十六日才為不起
    訴處分，又過一年多之九十二年十二月二十五日才為第二次不起訴之處分！在此
    附帶陳明者，「快」，沒關係，但不要「錯」，不要叫人有草草了事之感，惟該
    高檢署之處分書第三面倒數第四行首稱：「同意書為重要証物，其證據能力優於
    聲請人之片面指訴。」一語，次則其於同面倒數第六－四行又稱：「依此同意書
    ，其借用人、借用目的、借用標的、期限均與聲請人之主張不符，自不能僅憑聲
    請人之『空言』予以推翻」云云，第於卷內，聲請人除提出上開同意書外，另曾
    提出證人憑邱月到庭結證其曾親睹羅董事長指示聲請人應如何使用訟爭之土地在
    卷可查，並一再於卷內表明同意書內之悅進公司負責人，雖名義上為內子，實為
    本人，詎高檢署嫌未詳察，率予處分駁回，自嫌草率，自應狀請裁定准予交付審
    判。況誠如高檢署所言，該同意書為「重要證物」，既是重要證物，怎能僅憑羅
    榮褔一句話否認之語即予推翻，難道該同意書上大小章及羅榮褔之簽名均是告訴
    人偽造的嗎？假如是告訴人所偽造，被告等亦曾於九十年間開始偵查時曾經告訴
    過告訴人，那麼檢察官為何不就此一部份對告訴人（即聲請人）起訴呢？顯與常
    理相悖，總之高檢署太草率，聲請人聲請裁定交付審判絕對為有理由。
  (二)原處分書第二條第一項節以「原檢察官已盡力追查卡車司機，因時隔兩年，僅能
    查得一人。」云云，惟另兩台卡車車號一為ＭＹ－六二八五號，另乙台則為七Ｒ
    九一六號，聲請人均曾於九十二年十月八日狀請傳訊，詎原檢察官既不予以傳訊
    ，亦未於處分書內述明不查之理由，豈可謂「偵查已完備」！
  (三)聲請人之證七分明即是銑床蓋、架及銅料等，豈可謂為「根本看不出機具」等。
  (四)原不起訴處書明明白白謂：「九十二年九月二十五日履勘現場」如何如何，又製
    成「筆錄」（見該高檢署處分書第四面第二行），且曾引用於原不起訴處分書內
    ，高檢署憑何解釋為係履勘光碟？況該一「履勘」行為，已被引用於不起訴書及
    處分處書內，能謂有「毋庸提示於」聲請人之必要（見處分書第四面）。
  (五)承第一條所陳，系爭第三棟廠房為聲請人獨資興建，且已獨自使用二十多年，無
    論大門抑工廠之房門，均曾上鎖，被告等無故毀壞門鎖侵入聲請人之住宅、建築
    物內，能無刑法第三百零六條之責，伊等又於光天化日之下，趁聲請人外出之際
    ，破壞鐵門，進入聲請人工廠內，擅自搬運物品，能無加重竊盜之刑責，其等見
    聲請人趕回，非僅不聽阻止，更不聽員警林志賢之命令停止，且一再恐嚇聲請人
    ，使聲請人不敢再予阻止，任憑伊等搬運，伊等難道還不是強盜嗎？又起碼伊等
    毀壞門鎖之行為，亦應負單純之毀損器物罪吧！
  (六)被告甲○○於偵查中已自承：「（當天如何進去？何人給你開門？）那是我們的
    ，我們破壞門鎖進去，何時被鎖不知道。」，而證人葉有亦證稱：「我去拜拜，
    蕭某要出去時叫我看一下，有個女人來問蕭某在嗎？就直接破壞門鎖搬東西。」
    等語，按其等於有人看守之際，尚敢破壞告訴人之門鎖，進入工廠內強搬告訴人
    之機器，並非廢物，其等豈能無罪。
四、本院查：
  (一)按新修正刑事訴訟法第二百五十八條之一規定告訴人得向法院聲請交付審判，係
    新增對於「檢察官不起訴或緩起訴裁量權」制衡之一種外部監督機制，法院僅就
    檢察官所為不起訴或緩起訴之處分是否正確加以審查，以防止檢察機關濫權，依
    此立法精神，同法第二百五十八條第三項規定法院審查聲請交付審判案件時「得
    為必要之調查」，其調查證據之範圍，自應以偵查中曾顯現之證據為限；而同法
    第二百六十條對於不起訴處分已確定或緩起訴處分期滿未經撤銷者得再行起訴之
    規定，其立法理由說明該條所謂不起訴處分已確定者，包括「聲請法院交付審判
    復經駁回者」之情形在內，是前述「得為必要之調查」，其調查證據範圍，更應
    以偵查中曾顯現之證據為限，不得就告訴人新提出之證據再為調查，亦不得蒐集
    偵查卷以外之證據，否則，將與刑事訴訟法第二百六十條之再行起訴規定，混淆
    不清，亦將使法院兼任檢察官而有回復「糾問制度」之虞；且法院裁定交付審判
    ，即如同檢察官提起公訴使案件進入審判程序，是法院裁定交付審判之前提，必
    須偵查卷內所存證據已符合刑事訴訟法第二百五十一條第一項規定「足認被告有
    犯罪嫌疑」檢察官應提起公訴之情形，亦即該案件已經跨越起訴門檻，否則，縱
    或法院對於檢察官所認定之基礎事實有不同判斷，但如該案件仍須另行蒐證偵查
    始能判斷應否交付審判者，因交付審判審查制度並無如同再議救濟制度得為發回
    原檢察官續行偵查之設計，法院仍應依同法第二百五十八條之三第二項前段規定
    ，以聲請無理由裁定駁回。
  (二)被告甲○○、丁○○○、乙○○、丙○○、戊○○於一審檢察官偵查中均堅決否
    認有何告訴人己○○指述其等於九十年六月二十六日中午十二時四十五分許，共
    同趁告訴人不在之際，至坐落於台北縣淡水鎮○○段十號、門牌為台北縣淡水鎮
    ○○○路二段八十八巷三十九號建築物，毀損門鎖入內竊取告訴人所有機具、物
    品，適告訴人返家，其等仍脅迫告訴人，將該等物品搬走，因認被告等涉有加重
    強盜、毀損及強制罪嫌之犯行，被告甲○○辯稱：系爭房地是德誠公司堆放閒置
    設備、物品之倉庫，嗣遭己○○擅自堆放雜物，德誠公司雖曾以存證信函通知告
    訴人搬走物品，惟告訴人均置之不理，德誠公司為將倉庫騰空以交付承租人竹圍
    工作室使用，始派伊帶工人去拆掉門鎖，並將倉庫內德誠公司原堆置之廢棄物搬
    走，至於告訴人的東西則由工人搬出後堆置於屋外空地，並未將之毀損或丟棄，
    絕無何不法意圖等語；被告丁○○○、乙○○、戊○○辯稱：其等分係竹圍工作
    室之負責人及職員，因為工人搬東西出來時，有佔用到工作室承租的地方，故前
    往現場觀看，惟並未動手幫忙等語；被告丙○○則辯稱：當天並不在現場等語。
    經查：
  1.座落於台北縣淡水鎮○○段十號之土地及其上未為保存登記之房屋均為德誠企業
    股份有限公司（下稱德誠公司）所有，此有德誠公司出具之台北縣土地登記謄本
    、地籍圖謄本及九十年房屋稅、地價稅繳款書影本各一份附卷（參見同上卷第九
    三至九五頁）可憑，應甚明確。告訴人己○○雖提出六十九年十一月一日由德誠
    公司前董事長羅榮福出具之房屋使用同意書影本一紙（參見同上卷第五○頁），
    主張業經羅榮福同意而遷入使用系爭房地云云，惟證人羅榮福於一審檢察官偵查
    中結證堅決否認認識告訴人己○○，並否認有同意己○○使用該筆土地，是該同
    意書是否屬實，即有疑問；又告訴人自承：「（使用同意書何人交給你？）是董
    事長給我的，是莊雲鵬、陳雲龍借我的。」、「（為何同意書是羅榮福名義？）
    我不知道，此同意書是莊雲鵬、陳雲龍拿來我家給我太太，他們拿來時，上面都
    寫好了」等語，然莊雲鵬、陳雲龍均已過世，無從傳喚到庭說明，業據告訴人及
    被告甲○○自承在卷（以上均參見九十年度偵字第一○四○二號偵卷第一七七至
    一七八頁），實無法證明告訴人所述是否屬實；再該同意書係記載：「立同意書
    人德誠企業股份有限公司董事長羅榮福茲同意將坐落於臺北縣淡水鎮八勢里十一
    號房屋壹大間，無條件借與蕭許寶蓮女士，設立悅進企業有限公司使用，借用期
    間暫定為壹年，自民國六十九年十一月一日起至七十年十月卅一日止，日後如有
    需要，當再另立同意書，恐口無憑，特立同意書為據」等語，由此以觀，同意書
    上所載之借用人、借用目的、借用標的均與告訴人所述上情不符，則告訴人執前
    開同意書指稱業經德誠公司授權使用告訴人系爭房地云云，即屬無據，益見告訴
    人如對該系爭房地有占有之情，即屬無權，當甚明確，此亦為原一審檢察官及二
    審檢察長於處分書中認定無訛。
  2.告訴人於九十年六月二十九日及九十年九月一日警詢中陳稱：德誠公司於九十年
    六月二十六日中午十二時許，至台北縣淡水鎮○○○路○段八十八巷三十九號伊
    住處對面之廠房倉庫，剪開門鎖入內將廠內之東西搬至路旁堆置，並載往不知明
    地點，該廠內之沖床機器等物品，均為伊所有東西等語（參見同上偵查卷第三至
    六頁），然德誠公司委任之羅美隆律師分別於九十年六月十日及二十二日函予告
    訴人己○○，表示德誠公司要清理上開地址內第三棟倉庫內德誠公司之廢棄物，
    如告訴人有物品置放該處，請先行搬離，此有該函二份影本在卷（參見同上偵查
    卷第二四至三一頁）可查，告訴人亦不否認有收訖該函（參見同上偵查卷第三頁
    ），足認德誠公司以其名義向告訴人表示要清理上開倉庫甚明，而被告甲○○固
    坦承有破壞門鎖進入倉庫之行為，惟辯稱：那是德誠公司之地方，伊是公司之顧
    問，受公司指示搬東西，搬東西時告訴人並不在場，告訴人沒有阻止，只是拍照
    ，告訴人所有蓮花、沖床等物品有還他，其他公司之物品均清除等語（參見同上
    偵查卷第七二至七五頁），則被告甲○○既受德誠公司之委任負責處理上址倉庫
    清除之工作，而告訴人於清除之初亦坦承並不在場，是被告甲○○本於德誠公司
    對於上開建築物享有所有權行使之認知及不知悉何人上鎖之前題下，破壞門鎖入
    內清除物品，實難認被告等有刑法第三百五十四條故意毀損罪之犯行，是原不起
    訴處分書及高檢署之處分書此部分事實之認定，尚無違誤之處。
  3.告訴人雖主張被告等人強盜告訴人置於系爭房地內、價值合計新臺幣（下同）四
    百七十四萬九千元之磨床機、沖床機、機具、鑽床、馬達、模具等物品，並提出
    九十年六月二十六日至六月三十日受損害表及機具、雜物等及照片四十幀以資佐
    證（參見同上偵查卷第一一一至一一六頁、第一一八頁），然證人即九十年六月
    二十六日到現場處理之臺北縣政府警察局淡水分局竹圍派出所員警林志賢於原一
    審檢察官於偵查中結證稱：「（九十年六月二十六日有無到淡水鎮○○段十號處
    理糾紛？）有，是告訴人打電話報案，我到現場處理，當時被告甲○○請人把東
    西搬到建築物外，我在場時，被告只有把東西搬出來，我沒看到他們把東西搬離
    現場就離開了，告訴人有主張現場部分機具是他的，他說從倉庫搬出來的東西都
    是他的，但那些都是鋪滿灰塵、老舊的車床、還有一些雜物，被告甲○○主張有
    些東西是德誠關係企業留下來的。」等語（參見九十二年度偵續字第八五號偵查
    卷第五三至五四頁），是告訴人主張之上開機具係鋪滿灰塵、老舊之車床，並未
    遭他人搬離現場，而告訴人自陳稱除九十年六月二十六日上午未在現場外，被告
    等人清理倉庫、搬運物品伊均在場，並有拍照，然經檢察官質之告訴人：「你有
    無拍到他把你的機具搬上貨車之照片？」，其答稱：「我只拍到他用堆高機搬我
    的機具，我回去找找看。他是用貨車把我的機具搬走」、「（他共搬了多久？）
    我的心情當時很差，我不知道他們搬了多久。他先用車子把我的機具搬到廟前之
    廣場，再用挖土機把它搬上貨車，再載走，機具不是一天搬的，是分成二、三天
    運走」（參見同上偵查卷第八七至八八頁），衡情，告訴人既主張其機具、物品
    價值四百七十多萬，分幾天搬運才搬運走，且依告訴人所提出之照片，此等機具
    體積龐大，搬運不便，搬運過程必定緩慢，而告訴人除第一天上午不在現場外，
    在被告搬運之過程中均在現場並拍照，何以未能拍攝任何被告等人將其所有之高
    價機具、物品搬運上貨車之照片？又何以未能採取必要之阻止行為？均與常情有
    違，則告訴人前開指訴被告等強盜上開機具，即難採信。又證人即現場載運之卡
    車司機陳榮金亦於檢察官偵訊中到庭結證僅受委託載運廢棄物品前往廢棄物處理
    廠，惟並未載運告訴人指述之機具等高價物品甚明（參見同上偵查卷第八五至八
    六頁），核與被告甲○○所辯：伊係清理公司堆置在倉庫內之廢棄物等語大致相
    符，且被告甲○○提出之九十年六月二十七日之光碟片，經檢察官勘驗確有工人
    用堆高機將一些體積較大、重量較重之大型機具搬運至圍牆邊空地之情狀相符，
    此有九十二年九月二十五日檢察官履勘光碟筆錄在卷（參見同上偵查卷第七九頁
    ）可稽，足見被告甲○○基於系爭房地所有權人德誠公司之委託僅將告訴人之機
    具、雜物遷出倉庫，並無任何證據證明被告等竊取或強盜告訴人所有上開財物甚
    明。告訴人妄稱高檢署處分書中所云履勘光碟有誤云云，顯有誤會，而上開事證
    已明，原一審檢察官認無庸再傳喚未得知地址之另一位司機，應無不當之處。
  4.另告訴人前於九十年九月一日在臺北縣警察局淡水分局警詢時指訴：被告甲○○
    於九十年六月二十七、二十八日率一群不知名工人再度至其家中搬取財物，伊企
    圖阻止，被告置之不理，並出言恐嚇：「要你死，死了都找不到屍體」等語，致
    其心生畏懼，只得任憑被告等人為所欲為，因認被告甲○○涉有妨害自由罪嫌云
    云。惟告訴人嗣於九十年十一月二十六日偵查中則改稱：「（甲○○如何妨害你
    自由？）他說我若報警，要叫人打我。他在六月二十六日在我住處說的。」云云
    ，復於九十二年九月三十日偵訊時改口：「他們說再阻止，就要打我」云云，然
    被告甲○○堅詞否認有此犯行，且經檢察官傳訊告訴人所稱在場之證人葉有、何
    彩雲到庭，亦均具結證稱未聽聞前開恐嚇話語等語（參見同上第一○四○二號偵
    查卷第七五至七六頁），是告訴人前後指述既有不一，且與證人葉有、何彩雲證
    述不符，則其上開片面之指訴，顯難憑採。
  (三)從而，原一審檢察官及高檢署檢察長，依上開證據，認被告甲○○所為與刑法毀
    損、妨害自由、強盜等罪之構成要件無涉；且告訴人指訴被告丁○○○、丙○○
    、戊○○、乙○○等人涉有前開罪嫌，亦僅有其片面之指訴，並無其他積極證據
    足資證明，原不起訴處分及駁回再議處分認其等犯罪嫌疑不足，應無不合，而告
    訴人聲請交付審判所主張之事實及理由，並無法使本院達到「足認被告有犯罪嫌
    疑」檢察官應提起公訴之情形，揆諸前開說明，本件交付審判之聲請為無理由，
    應予駁回。
五、依刑事訴訟法第二百五十八條之三第二項前段，裁定如主文。
中      華      民      國    九十三    年      三      月    三十一    日
                                          臺灣士林地方法院刑事第三庭
                                              審判長法  官  雷雯華
                                                    法  官  吳祚丞
                                                    法  官  李育仁
右正本證明與原本無異。
本件不得抗告。
                                                    書記官  楊樠株
中      華      民      國    九十三    年      四      月      一      日
